臺北高等行政法院裁定
　　　　　　　　　　　　　　　　　　 95年度訴字第2373號
原　　　告　甲○○
被　　　告　臺北市政府勞工局
代　表　人　蘇盈貴（局長）
訴訟代理人　丙○○
　　　　　　送達代收人　乙○○.
上列當事人間因勞資爭議事件，原告不服臺北市政府中華民國95
年6 月21日府訴字第09584472400 號訴願決定，提起行政訴訟並
為訴之追加，本院裁定如下：
    主  文
原告之訴及追加之訴均駁回。
訴訟費用由原告負擔。
    理  由
一、原告起訴時，被告之代表人為師豫玲，嗣變更為蘇盈貴，並
    由新任代表人具狀聲明承受訴訟，核無不合，應予准許，合
    先敘明。
二、按行政訴訟以保障人民權益為宗旨，為同法第1 條第1 句揭
    櫫在案。個人之是否具有公法上權利或法律上利益之認定，
    參照司法院釋字第469 號解釋，係採保護規範說為理論基礎
    ，應指法律明確規定特定人得享有權利；或對符合法定條件
    而可得特定之人，授予向行政主體或國家機關為一定作為之
    請求者；或是如法律雖係為公共利益或一般國民福祉而設之
    規定，但就法律之整體結構、適用對象、所欲產生之規範效
    果及社會發展因素等綜合判斷，可得知亦有保障特定人之意
    旨者（參照上述解釋理由書）為判斷標準。人民如無法律上
    之請求權，其聲請（申請）、陳情或檢舉僅生促請主管機關
    考量是否為該行為，而行政機關對該聲請（申請）、陳情或
    檢舉之答覆自非行政處分。是人民欠缺公法上權益，即不得
    提起行政訴訟（包括撤銷訴訟、課予義務訴訟、給付訴訟）
    ，其逕行提起，即有行政訴訟法第107 條第1 項第10款後段
    不備其他要件之不合法，行政法院應以裁定駁回。又按所謂
    行政處分，依行政程序法第92條第1 項規定係指行政機關就
    公法上具體事件所為之決定或其他公權力措施而對外直接發
    生法律效果之單方行政行為而言。至行政機關所為通知、單
    純事實之敘述、理由之說明或就法令所為之釋示，均非對人
    民之請求另有准駁，既不因該項說明而生法律上效果，即非
    行政處分，人民對之提起撤銷訴訟，自非法之所許，亦有最
    高行政法院（89年7 月1 日改制前為行政法院）44年度判字
    第18號、59年度判字第245 號、62年度裁字第41號判例可資
    參照。非行政處分，如逕對之提起撤銷訴訟，為行政訴訟法
    第107 條第1 項第10款後段不備其他要件之不合法，行政法
    院亦應以裁定駁回。
三、原告起訴主張: 其於民國（下同）92年9 月3 日上午8 點左
    右，在上班途中遭車禍事故致使受有多重損傷，應屬職業災
    害，爰依勞工請假規則第6 條規定，經醫院診斷需長期治療
    ，在家休養。在此醫療期間，原告僱主艾爾法科技股份有限
    公司（下稱艾爾法公司）長期短付補償金給予原告，積欠職
    災期間特休費用，未支付職災期間之醫療相關費用，溢收原
    告勞保費用未退，溢收原告勞工健保費用未退，溢收原告勞
    工之所得稅未退，且於94年11月起無故終止補償金支付，又
    於原告不知之情況下竟然無預警的終止原告之勞動契約。原
    告遂於94年12月9 日，依勞動基準法第4 條及第74條規定，
    向主管機關，舉發被申訴人艾爾法公司上開多項不法事件，
    並依勞動基準法施行細則第46條辦理申訴。經被告以95年4
    月25日北市勞二字第09532489500 號函略以: 「主旨：臺端
    與艾爾法科技股份有限公司勞資爭議案，詳如說明，......
    說明：.... .. 二、臺端投訴事項及本局說明如下：(一)資方
    無預警開除職業災害醫療期間之勞工，違反勞動基準法第13
    條：臺端稱於94年12月7 日得知被公司無預警自94年11月1
    日開除，違反勞動基準法第13條規定，本局查無具體證據。
    (二)醫療期間屆滿2 年資方從未與勞工協商：依據本局勞動檢
    查處實施勞動檢查結果，雙方各執一詞。(三)資方短付職業（
    災）害醫療期間之工資補償金，短付積欠金額新臺幣（下同
    ）14萬5,105元，違反勞動基準法第59條第2款所稱之『原領
    工資』：依據勞資雙方所提示之書面資料雙方意見分歧。另
    有關所得稅1節，經資方所提示匯款證明，該公司已於94年3
    月10日匯入臺端帳戶內，計17萬3,892元整。(四) 資方無預警
    開除職業災害醫療期間之勞工若違法，則視同職業災害期間
    ，勞方應受職業災害保護法所保護，違反勞動基準法施行細
    則第30條：有關勞動基準法第59條第2項規定：『‧‧‧ 醫
    療期間屆滿2年仍未能痊癒，經指定之醫院診斷， 審查為喪
    失原有工作能力，且不合第3款之殘廢給付標準者，雇主得1
    次給付40個月之平均工資後，免除此項工資補償責任』，基
    上，雇主是否需1次給付40個月之平均工資補償， 應視臺端
    是否符合醫療期間屆滿2年仍未能痊癒， 經指定之醫院診斷
    ，審查為喪失原有工作能力， 且不合第3款之殘廢給付標準
    者之規定。(五)勞方請求資方支付職業災害醫療期間之醫療費
    用遭拒：依據95年2月13日本局（即被告）召開第2次調解會
    臺端主張：『勞方於提示相關傷病單據後，資方需立即結清
    款項』， 另依據本局勞動檢查處95年3月16日製作之談話紀
    錄載明：『‧‧‧其未提供職災醫療費用自付額單據向公司
    申請理賠，但只要張金雲（即原告）提供自付費用之醫療費
    單據，公司仍會給付。』。(六)資方偽造勞工離職證明申請勞
    保退保：依據臺端所提供資料，該公司在94年12月22日將臺
    端退保後在95年1月24日再次加保， 若臺端主張僱傭關係仍
    存在之前提下，依臺端所述， 可依刑法第210條規定逕向地
    檢署按鈴申告，並向勞工保險局申訴。又事業單位違反勞工
    保險條例之規定，權責單位為勞工保險局。(七)資方偽造勞工
    離職證明申請健保退保：若臺端主張僱傭關係仍存在之前提
    下，依臺端所述， 可依刑法第210條規定逕向地檢署按鈴申
    告，並向中央健康保險局申訴。又事業單位違反全民健康保
    險法之規定，權責單位為中央健康保險局。(八)資方之請假規
    章及出勤登錄應無據實管理：有關事業單位訂定之請假規章
    ，若不違反相關法令，行政機關無權介入私人企業之內部管
    理。惟臺端稱艾爾法科技股份有限公司未備置勞工名卡、工
    資清冊及出勤紀錄1節及違反勞動基準法第70條規定1節，本
    局將派員實施勞動檢查。(九)資方開除勞方後要求至其指定之
    醫院診斷：依據行政院勞工委員會81年2月23日臺（81 ）勞
    動三字第46887號函釋：『勞工職業災害醫療後， 雇主對於
    痊癒與否如有疑義，雖不得強制要求勞工至其指定醫療機構
    診斷審定，但要求勞工自行選擇其他經中央衛生主管機關評
    鑑核定之醫學中心或區域醫院診斷（審）定，應無不可。惟
    勞工因前往就診所生之費用，應由雇主負擔。』，基上之函
    釋，雇主不得強制要求臺端至指定醫療機構診斷審定，但可
    要求臺端自行選擇其他經中央衛生主管機關評鑑核定之醫學
    中心或區域醫院診斷（審）定，惟醫療費用應由雇主負擔。
    (十)勞方於醫療診斷書開立後即傳寄回公司：依據被告勞動檢
    查處95年3 月16日製作之談話記錄載明：『‧‧‧94年9 月
    中旬與其協商，請其回公司上班或至公司指定醫療院所診斷
    受傷復原狀況，原告不願配合，即未再提供醫院診斷證明（
    最後提供1 次為94年9 月6 日）‧‧‧』，請臺端持該醫療
    診斷書依公司之請假規則辦理請假手續。(十一)勞方申訴得知被
    開除消息為94年12月7 日，勞工局調查94年11月7 日嚴重誤
    差：針對此部份，被告亦以95年4 月7 日北市勞二字第0953
    2827900 號函更正。(十二)被告函寄開會通知單及會議紀錄，皆
    依臺端勞資爭議調解申請書內所提供之地址送達。至於臺端
    在資方工作場所之座位方位、資方廁所方位及出勤簽到管理
    ，請逕向資方查詢。(十三)檢送95年1 月17日本局召開調解會紀
    錄及委員會紀錄影本各1 份。」由於被告遲遲未能依法於法
    定之期限內令被申訴人艾爾法公司限期改善或處以罰則，損
    害原告權利，對具職災身份的原告，已造成實質之權利和利
    益的嚴重損害。爰依中華民國憲法第15條、第153 條、第1
    55條、職業災害勞工保護法第1 條、勞動基準法第13條、第
    59條、第23條、第27條、勞動基準法施行細則第30條、第32
    條、勞工保險條例、全民健康保險法等各立法精神與規定，
    提起本件行政訴訟，請求撤銷原處分及訴願決定，並依國家
    賠償法，合併請求被告賠償原告所受之損害云云。
四、經查，本件原告以舉發函請求被告檢查艾爾法公司違法事項
    ，應依勞動基準法第13條規定將艾爾法公司送刑事處分，處
    艾爾法公司罰鍰等語。此為請求行政機關對第三人處罰鍰，
    核其內容為請求行政機關作成一行政處分，其請求權之基礎
    應有法律明文規定，否則行政機關並無義務作成處分。依原
    告起訴狀及補充理由書所載，其主張請求權之依據係憲法第
    15條、第153 條、第155 條、職業災害勞工保護法第1 條、
    勞動基準法第13條、第59條、第23條、第27條、勞動基準法
    施行細則第30條、第32條、勞工保險條例、全民健康保險法
    等各立法精神與規定。本院於準備程序中詢問原告請求權之
    依據，答以: 「勞動基準法第74條、第59條、第13條及國家
    賠償法第2 條第2 項」云云（見本院96年1 月23日準備程序
    筆錄）。按憲法第15條規定係屬為保障一般國民基本權中之
    生存權、工作權及財產權，憲法第153 條係關於勞工及農民
    之保護，憲法第155 條係關於社會保險與救助之實施等而設
    之規定，特定人則無法律上之請求權。職業災害勞工保護法
    第1 條係規定該法之立法目的，勞動基準法第13條係關於雇
    主終止勞動契約之禁止及其例外之規定、第59條係關於職業
    災害之補償方法及受領順位之規定、第23條係關於工資給付
    之時間或次數相關規定、第27條係主管機關之限期命令給付
    之規定、勞動基準法施行細則第30條係關於補償勞工工資之
    發給日期、第32條係關於補償之給付期限之規定、勞工保險
    條例、全民健康保險法之立法精神等，均並非為保障特定人
    而設之規定。職是，原告請求被告對第三人作成罰鍰處分或
    移送刑事處分，尚乏公法上請求權之依據，依前揭說明，被
    告並無作成行政處分之義務。何況本件乃原告向市長信箱及
    被告申訴，被告以系爭函答覆，核其內容，純屬事實敘述及
    理由說明，不因該項敘述及說明而生法律效果，自非對原告
    所為之行政處分。核本件原告並無公法上請求權，系爭函亦
    非行政處分，是原告訴請撤銷訴願決定及系爭函，有行政訴
    訟法第107 條第1 項第10款後段不備其他要件之不合法，應
    以裁定駁回，其請求國家賠償部分，亦失所附麗，應併予駁
    回。
五、追加之訴部分: 本件原告於起訴後又請求將被告相關人員連
    帶層級連同政風單位依公務員懲戒法一併移送懲戒。責令被
    告函文臺北市勞工保險局回復勞工保險資格。責令被告函文
    臺北市健康保險局回復健康保險資格暨眷屬之健康保險資格
    。責令被告限期處分艾爾法公司並限期艾爾法公司支付積欠
    之補償金暨職業傷病期間短付積欠所有款項等。惟此部分追
    加之訴，係以本訴為據，原告本訴既經本院認不合法予以駁
    回，其追加之訴即失所附麗，無從合併提起，應予駁回。且
    原告請求被告函文臺北市勞工保險局回復勞工保險資格。責
    令被告函文臺北市健康保險局回復健康保險資格暨眷屬之健
    康保險資格部分，被告非權責機關，且無公法上請求權之依
    據。原告請求被告處分艾爾法公司部分，並無公法上請求權
    之依據，已如前述。原告請求將被告相關人員移送懲戒部分
    ，應循公務員懲戒程序，行政法院並無審判權，於法亦有未
    合，應予駁回。
六、依行政訴訟法第107條第1項第10款後段、第104條、民事訴
    訟法第95條、第78條，裁定如主文。
中　　華　　民　　國　　96　　年　 　2　　月　　 8　　日
                        第四庭審判長  法  官  侯東昇
                                      法  官  李玉卿
                                      法  官　林惠瑜
上為正本係照原本作成。
如不服本裁定，應於送達後10日內向本院提出抗告狀（須按他造
人數附繕本）。
中　　華　　民　　國　　96　　年　 　2　　月　　 8　　日
                                      書記官  劉道文
